臺灣嘉義地方法院刑事判決　　　　　　　　　　　　　　九十年度訴字第六三號
　　公　訴　人　臺灣嘉義地方法院檢察署檢察官
　　被　　　告　甲○○
右列被告因妨害公務等案件，經檢察官提起公訴（九十年度偵字第五三七０號），本
院判決如左：
    主  文
甲○○服用酒類，不能安全駕駛動力交通工具而駕駛，處有期徒刑貳月，如易科罰金
，以參佰元折算壹日；又損壞公務員職務上掌管之物品，處有期徒刑參月，如易科罰
金，以參佰元折算壹日；應執行有期徒刑肆月，如易科罰金，以參佰元折算壹日。
    事  實
一、甲○○於民國九十年八月十五日二十三時許，在嘉義市自家開設之雜貨店與友人
    飲酒，明知酒後已達不能安全駕駛動力交通工具之程度，仍於同年月十六日凌晨
    零時三十五分許，駕駛車號ＱＱＬ─三八三號（起訴書誤載為ＱＱＬ─三八八號
    ）機車，途經嘉義縣中埔鄉金蘭村二十八之七號前，依當時天候晴、夜間有照明
    、路面無缺陷、視距良好，並無不能注意之情形，因不勝酒力與疏未注意車前狀
    況，為閃車而擦撞鄭堡中所有停放於路邊之車號八Ｌ─三四六三號自小客車，經
    警員乙○○到場處理，並將甲○○帶回嘉義縣警察局中埔分局頂六派出所，於同
    日凌晨一時零五分許，作呼氣之酒精濃度測試時，甲○○拒絕，並另行起意，當
    場施強暴，於警員乙○○第二次作測試時，撥打其手中所持之第四代酒精分析器
    （編號四八○四），該分析器掉落地上，致顯示幕零件掉落損壞不堪使用，迨於
    同日一時三十八分許，始測得甲○○呼氣酒精濃度為每公升零點五六毫克。
二、案經嘉義縣警察局中埔分局報請臺灣嘉義地方法院檢察署檢察官偵查起訴。
    理  由
一、訊據被告對其於前揭時、地因酒後駕車擦撞鄭堡中所有停放於路邊之車號八Ｌ─
    三四六三號自小客車；於中埔分局頂六派出所撥打酒精分析器致顯示幕零件掉落
    等情均坦承不諱，惟否認有酒後不能安全駕駛動力交通工具、妨害公務執行犯行
    及損壞酒精分析器故意，辯稱：當時沒有酒醉，還可以安全駕駛，到派出所後，
    就被用手銬銬在柱子上，第一次不是拒絕酒測，只是一直想要和被害人和解，第
    二次伊轉身酒測，就碰掉酒測器云云。經查：
（一）被告擦撞停放路邊自小客車之事實，業據鄭堡中於警訊中指述甚詳，並有道路
      交通事故調查報告表在卷可參，按刑法第一百八十五條之三條文中所稱「不能
      安全駕駛動力交通工具」，係屬不確定之法律概念，除衡之行為人駕車時飲用
      酒類之程度及血液中酒精含量之多寡外，並應參以行為人當時之精神狀態、駕
      駛車輛之情形及對於交通號誌或指揮之遵守能力，以茲相佐證，斷非徒以飲酒
      數量做為取決是否成罪之唯一標準，而駕駛人於呼氣中酒精濃度達每公升零點
      五五毫克以上者，參照世界各國標準即得認為不能安全駕駛（法務部八十八年
      五月十八日法八八檢字第００一六六八號函參照）。訊據被告於本院調查時自
      承：發生車禍係因喝了一點酒，控制能力不是很好等語，有該訊問筆錄可參；
      被告於事後測得之呼氣酒精濃度高達每公升零點五六毫克，有該測試單可憑；
      而依該道路交通事故調查報告表所示，車禍當時天候晴、夜間有照明、路面無
      缺陷、視距良好，並無不能注意之情形，被告未注意車前狀況，為閃車而擦撞
      停放路邊自小客車，顯見被告駕駛車輛之注意能力已因飲用酒類飲料而較平日
      為低而發生碰撞，足認被告確有因為服用酒類過量，已達於無法安全駕駛之程
      度。
（二）按「行為人對於構成犯罪之事實，預見其發生而其發生並不違背其本意者，以
      故意論。」刑法第十三條定有明文。又按刑法第一百三十五條第一項之罪，以
      對於公務員依法執行職務時施強暴脅迫為要件。此之所謂施強暴，不以對於公
      務員之身體直接實施暴力為限，凡以公務員為目標，而對物或對他人施暴力，
      其結果影響及於公務員之執行職務者，亦屬之；又該條所稱「強暴」，係指一
      切有形力即物理力之行使而言，不問其係對人或對物為之均包括在內。最高法
      院八十四年度臺非字第三三三號判決、八十二年度臺上字第六０八號判決要旨
      可資參照。被告前揭拒絕酒測，撥打酒精分析器致顯示幕零件掉落損壞不堪使
      用之事實，業據證人即執勤警員乙○○到庭證述明確，並提出職務報告、錄音
      帶及照片為憑，被告於偵查中亦坦言因怕違規而拒絕酒測，撥掉酒精分析器係
      因不想測等語，此有該偵查筆錄在卷可稽。被告於九十年八月十六日凌晨一時
      零五分許，警員為其作呼氣之酒精濃度測試，係屬依法執行職務中，被告撥打
      酒精分析器，使警員無法測得被告呼氣酒精濃度，已直接影響公務員之執行職
      務，依前開說明，即已該當妨害公務罪之要件，且其撥打酒精分析器之舉動，
      足致持有分析器之人手持不穩而甚易掉落，係一般人均能預見，最後酒精分析
      器損壞，並不違背被告之本意，故縱使被告僅有以手撥打酒精分析器，依前開
      規定所示，仍具有損壞公物之故意，要難解免其刑責，被告所辯係飾卸避就之
      詞，不足採信，其犯行已堪認定。
二、核被告所為，係犯刑法第一百八十五條之三之公共危險罪及刑法第一百三十五條
    第一項之妨害公務執行罪及同法第一百三十八條之毀壞公務員職務上掌管之物品
    罪。被告以一行為，觸犯刑法第一百三十五條第一項、第一百三十八條之罪，為
    想像競合犯，應依刑法第五十五條規定從一較重之刑法第一百三十八條損壞公務
    員職務上掌管之物品罪。又被告所犯刑法第一百八十五條之三之公共危險罪及之
    刑法第一百三十八條損壞公務員職務上掌管之物品罪間，犯意各別，罪質互異，
    應予分論併科。爰審酌被告酒後駕車，枉顧公共安全，車禍造成損害程度，已與
    被害人鄭堡中達成和解（有和解書影本一份可參），對於國家公權力所生之損害
    及犯後坦承部分犯行，態度尚佳並有悔意等一切情狀，分別處以如主文所示之刑
    ，並定其應執行刑及諭知易科罰金之折算標準。
據上論斷，應依刑事訴訟法第二百九十九條第一項前段，刑法第一百三十五條、第一
百三十八條、第一百八十五條之三、第五十五條、第四十一條第一項前段、第五十一
條第五款，罰金罰鍰提高標準條例第一條前段、第二條，判決如主文。
本案經檢察官陳美君到庭執行職務
中      華      民      國    九十一    年      五      月    二十一    日
                                      臺灣嘉義地方法院刑事第三庭
                                          審判長法官  沈  福  財
                                                法官  康  存  真
                                                法官  陳  端  宜
右正本證明與原本無異。
如不服本判決，應於判決送達後十日內，向本院提出上訴狀。
中      華      民      國    九十一    年      五      月    二十一    日
                                              書記官  尹  玉  琪
附錄本案論罪科刑法條全文
刑法第一百八十五條之三：
服用毒品、麻醉藥品、酒類或其他相類之物，不能安全駕駛動力交通工具而駕駛者，
處一年以下有期徒刑、拘役或三萬元以下罰金。
刑法第一百三十五條第一項
對於公務員依法執行職務時，施強暴脅迫者，處三年以下有期徒刑、拘役或三百元以
下罰金。
刑法第一百三十八條
毀棄、損壞或隱匿公務員職務上掌管或委託第三人掌管之文書、圖畫、物品，或致令
不堪用者，處五年以下有期徒刑。
